臺灣高等法院刑事判決　　　　　　　　 96年度上易字第835號
上　訴　人　臺灣桃園地方法院檢察署檢察官
上　訴　人
即　被　告　甲○○
選任辯護人　 余盈鋒 律師
　　　　　　 吳旭洲 律師
　　　　　　 吳宗輝 律師
上列上訴人因被告竊盜案件，不服臺灣桃園地方法院95年度易字
第1625號，中華民國96年3月6日第一審判決（起訴案號：臺灣桃
園地方法院檢察署95年度偵字第18307 號），提起上訴，本院判
決如下：
    主  文
上訴駁回。
    事  實
一、甲○○自民國89年3 月13日起自任職在臺灣保全股份有限公
    司（臺灣保全公司），負責就臺灣保全公司所承攬特約金融
    機構所設置之自動提款機之鈔票運補、故障排除工作，自94
    年2 月以後專責自動提款機之故障排除工作，竟意圖為自己
    不法所有之犯意，先於95年5 月間某日購買超高頻密碼頻率
    斷電器8個、遙控器4 個、數鈔機1台，將超高頻密碼頻率斷
    電器裝設在特約金融機構所設置之自動櫃員機上，藉以阻斷
    自動櫃員機之遠端監視功能，並以遙控器控制斷電器後，或
    利用自動櫃員機故障排除、或主動向同事張寶誠、曾啟峰、
    賴緒鈞表示要到自動櫃員機為故障排除可以順便幫忙補鈔，
    請張寶誠、曾啟峰、賴緒鈞將鈔箱交付之機會，而於附表所
    示之時間、地點，或直接以卡片將 ATM警報解除，再用鑰匙
    開啟ATM金庫竊取金庫內現金，或將同事張寶誠、曾啟峰、
    賴緒鈞交予之鈔箱放至自動櫃員機內完成補鈔行為後，再竊
    取金庫內之現金，並以其所購買之點鈔機清點竊得現金之數
    量。嗣臺灣保全公司分別於95年7月19日、21日、22 日，發
    覺華南商業銀行設於桃園縣中壢市○○路221 號之自動櫃員
    機短少新臺幣（下同）10萬元、華南商業銀行設於桃園縣平
    鎮市○○路23之7 號之自動櫃員機多出10萬元、臺北國際商
    業銀行設於桃園縣中壢市○○路1055號之自動櫃員機短少10
    萬元有異，經進一步清查後，發現甲○○共竊取22,327,000
    元，而甲○○因知其行為已遭臺灣保全公司發覺，遂在犯罪
    未為有權偵查之調查機關發覺前之95年7月24日上午9時30分
    許，至桃園縣政府警察局桃園分局武陵派出所自首，並扣得
    甲○○所有供犯罪所用之斷電器8個、遙控器4 個、數鈔機1
    臺。
二、案經桃園縣政府警察局桃園分局報請臺灣桃園地方法院檢察
    署檢察官偵查起訴。
    理  由
壹、有罪部分：
一、訊據被告甲○○對於上揭犯罪事實，迭於警詢、偵查及原審
    及本院審理時均坦承不諱，核與告訴代理人楊榮森於原審之
    指述、證人張寶誠、曾啟峰、賴緒鈞之證述相符，此外並有
    臺灣保全公司清點自動櫃員機短少款項一覽表、各提款機之
    流水訊號設定解除列印、流水訊號列印、95年7 月臺灣保全
    公司換運補紀錄表、提款機故排人員表、自動化設備出勤通
    知表、存提款明細、CD/ATM代填補整鈔日報表、自動櫃員機
    監視器翻拍照片、提款機現場照片、自動櫃員機內裝鈔箱照
    片、自動櫃員機服務契約書附卷可稽，足認被告甲○○前開
    任意性之自白核與事實相符，堪予採信。綜上所述，本件事
    證明確，被告犯行堪予認定，應依法論科。
二、核被告就附表所為，均係犯刑法第320 條第1 項之普通竊盜
    罪。公訴人認被告就附表編號3 、6 至14係犯刑法第336 條
    第2 項之業務侵占罪云云，惟查：犯罪實乃侵害法益之行為
    ，犯罪事實自屬侵害性之社會事實，亦即刑法加以定型化之
    構成要件事實，故此所謂「同一性」，應以侵害性行為之內
    容是否雷同，犯罪構成要件是否具有共通性（即共同概念）
    為準，若2 罪名之構成要件具有相當程度之合而無罪質之
    差異時，即可謂具有同一性。「侵占離本人持有之物罪」之
    行為人，對該物並未先具有委任管理等持有之關係，此與其
    他類型之侵占罪不同，而與「竊盜罪」相同，且所謂「侵占
    」與「竊盜」，俱以不法手段占有領得財物，其客觀構成要
    件之主要事實雷同，二罪復同以為自己或第三人不法之所有
    為主觀要件，同以他人之財物為客體，同為侵害財產法益之
    犯罪，罪質尚無差異，應認為具有同一性。既無礙於被告防
    禦權之行使，復可免再次追訴之弊，而符合訴訟經濟之原則
    （最高法院88年度台非字第187 號、88年度台非字第350 號
    判決意旨參見）。是以，本件被告趁補鈔之機會拿取鈔箱內
    之現金，為防止銀行發現未為補鈔，故均先將鈔箱內金額放
    入自動櫃員機後完成補鈔後，再動手拿取金庫內之金額，業
    據被告陳明在卷，則在被告將金額補入自動櫃員機之際，該
    現金已離其持有，何來侵占其所持有之現金之說，是本件就
    附表編號3、6至14之犯行亦應屬竊盜而非業務侵占，起訴法
    條容有未洽，惟因起訴事實同一，本院自得變更起訴法條。
    又被告於警察尚未發現竊盜犯行時，即主動供認犯罪表明願
    意接受審判，此參見警詢筆錄自明，其就竊盜犯行符合自首
    之要件，均應依刑法第62條前段規定減輕其刑。原審適用刑
    法第320條第1項、第62條前段、第51條第5款、第38條第1項
    第2款，刑法施行法第1條之1第1項、第2 項前段，爰審酌被
    告甲○○年輕力壯，不思以正當方法獲取生活所需，僅因缺
    錢花用，即於竊取他人財物得手，其行為至有不當，復對於
    社會治安所生危害非屬輕微，所竊得金額高達 22,327,000
    元，且尚未返還，並審酌被告之品行、智識、動機、犯罪手
    段未傷及他人，犯罪後坦承犯行等一切情狀，分別量處各處
    如附表所示之刑，並定其應執行有期徒刑陸年，以為懲儆。
    並認扣案之斷電器8個、數鈔機1台、遙控器4 個，係被告甲
    ○○所有持以行竊所用等情，業據被告供承在卷，均應依刑
    法第38條第1項第2款規定併予宣告沒收。
三、經核原審認事用法均無不合，審酌刑法第57條各款情形後之
    量刑亦稱適當，被告上訴求為減輕，核無理由，應予以駁回
    。檢察官上訴意旨略以：被告應構成業務侵占罪云云，惟查
    ：在被告將金額補入自動櫃員機之際，該現金已離其持有，
    何來侵占其所持有之現金之說，且其於本院稱我是補鈔完後
    才偷的，因為完成補鈔後電腦才會顯示補鈔的程序，不然會
    被發現。就是以故障排除的方式，再把鈔票拿出來，就不會
    有紀錄了。是本件應成立竊盜罪無誤，檢察官之上訴核無理
    由，應予以駁回。
貳、無罪部分：
一、公訴意旨另以：被告甲○○自92年9 月間某日起至為如附表
    編號1 之竊盜犯行前，利用維修自動櫃員機之便，多次竊取
    自動櫃員機內之款項，或利用替同事運補鈔票之便，多次直
    接將部分款項予以侵占入己，且其為避免遭人發覺，遂再利
    用每次自動櫃員機補鈔至清點之時間間隔，不斷的重複將其
    他自動櫃員機之款項填補至先前款項短缺之自動櫃員機內，
    以平衡差額，且其更於95年5 月間某日，以自購之超高頻密
    碼頻率斷電器，裝設在特約金融機構所設置之自動櫃員機上
    ，藉以阻斷自動櫃員機之遠端監視功能，以遂行其竊盜或侵
    占款項之目的，認被告此部分犯行亦涉犯刑法第320條第1項
    竊盜罪、第336條第2項業務侵占罪云云。
二、按犯罪事實應依證據認定之，無證據不得認定犯罪事實；不
    能證明被告犯罪者，應諭知無罪之判決，刑事訴訟法第154
    條第2 項、第301 條第1 項分別定有明文。又按如未能發現
    相當證據，或證據不足以證明，自不能以推測或擬制之方法
    ，以為裁判基礎；認定犯罪事實所憑之證據，無論為直接證
    據或間接證據，其為訴訟上之證明，須於通常一般之人均不
    致於有所懷疑，而得確信其為真實之程度者，始得據之為有
    罪之認定，最高法院40年台上字第86號、76年台上字第4986
    號分別著有判例要旨可資參照。又按被告之自白，雖為證據
    之一種，但依刑事訴訟法第156 條第1 項規定，被告之自白
    ，須非出於強暴、脅迫、利誘、詐欺、違法羈押或其他不正
    之方法，且與事實相符者，始得為證據。又依同條第2 項規
    定，被告之自白，不得作為有罪判決之唯一證據，仍應調查
    其他必要之證據，以察其是否與事實相符。立法目的乃欲以
    補強證據擔保自白之真實性，亦即以補強證據之存在，藉之
    限制自白在證據上之價值，防止偏重自白，發生誤判之危險
    。
三、經查：被告就公訴人所起訴之上揭犯罪事實固自白不諱，然
    告訴代理人楊榮森於本院行準備程序時稱：95年7 月前因之
    前帳目都符合，所以沒有證據證明被告之犯行等語（見本院
    卷第23頁），從而本件公訴人就被告甲○○自92年9 月間某
    日起至為如附表編號1 之竊盜犯行前所涉竊盜、業務侵占犯
    行，既僅有被告之自白，尚查無其他證據補助被告自白之完
    全性與真實性，揆諸上揭規定意旨，本件此部分犯罪事實尚
    無從認定，自應為無罪之諭知。
四、原審諭知被告無罪，核無不合，檢察官上訴意旨略以：被告
    甲○○於警詢、偵查及原審均供稱：於95年5 月間某日，已
    自購之超高頻密碼頻率斷電器，裝設在特約金融機構所設置
    之自動櫃員機上，籍以阻斷自動櫃員機之遠端監視功能，以
    遂行其侵占款項之目的，並扣得斷電器8個、數鈔機1台、遙
    控器4 個在案可考。是被告自白尚有其他補強證據可佐，從
    而被告以此將所持有應補鈔之鈔匣內之現金部分侵占入己或
    取出填裝進被取出之鈔匣內，以填補至先前短缺之金額，以
    平衡差額，以免侵占或竊盜犯行被發覺，自有可信，況最後
    告訴代理人楊榮森清查就臺灣保全公司所承攬特約金融機構
    所設置之自動提款機短少如起訴書附表所示之金額，此乃被
    告侵占或竊盜，以多補少之結果，是原審認定被告甲○○於
    92年9月至原審判決附表所示時間前侵占或確定之部分，僅
    有被告自白，無其他補強證據，實有違常情。又告訴代理人
    楊榮森於警詢時指述及原審證述已有前後矛盾之情形，就何
    者較為可信，原審未予說明，自有判決不備理由之處，容有
    未洽。惟查：扣得斷電器8 個等物不得認定是被告本部分犯
    罪之補強證據，且告訴代理人楊榮森於原審行準備程序時稱
    ：95年7 月前因之前帳目都符合，所以沒有證據證明被告之
    犯行等語，是原審諭知被告此部分無罪，核無不合，檢察官
    之上訴核無理由，應予以駁回。
據上論斷，應依刑事訴訟法第368條，判決如主文。
本案經檢察官劉斐玲到庭執行職務。
中　　華　　民　　國　　96　　年　　6 　　月　　 6　　日
　　　　　　　　　刑事第十一庭審判長法　官  張連財
　　　　　　　　　　　　　　　　    法　官  林明俊
　　　　　　　 　 　　　　　　　　　法　官  楊照男
以上正本證明與原本無異。
不得上訴。
                                    書記官  陳秋雄
中　　華　　民　　國　　96　　年　　6 　　月　　 6　　日
附錄：本案論罪科刑法條全文
中華民國刑法第320條
意圖為自己或第三人不法之所有，而竊取他人之動產者，為竊盜
罪，處5 年以下有期徒刑、拘役或5 百元以下罰金。
意圖為自己或第三人不法之利益，而竊佔他人之不動產者，依前
項之規定處斷。
前二項之未遂犯罰之。
附表：
┌───┬─────┬─────┬─────────────────┬─────┬────────┐
│編 號 │  時  間  │  銀行別  │ 自動櫃員機設置地點               │ 金  額   │    量處刑度    │
├───┼─────┼─────┼─────────────────┼─────┼────────┤
│  1   │95.07.04  │安泰銀行中│桃園縣中壢市○○路○ 段316 號（華揚│2,000,000 │處有期徒刑6 月，│
│      │          │壢分行    │醫院）                            │元        │扣案之斷電器8 個│
│      │          │          │                                  │          │、數鈔機1 台、遙│
│      │          │          │                                  │          │控器4 個，均沒收│
│      │          │          │                                  │          │                │
├───┼─────┼─────┼─────────────────┼─────┼────────┤
│  2   │95.07.11  │臺灣中小企│桃園縣中壢市○○路12號（國瑞汽車豐│2,500,000 │處有期徒刑7 月，│
│      │          │業銀行中壢│承廠）                            │元        │扣案之斷電器8 個│
│      │          │分行      │*有裝斷電器                       │          │、數鈔機1 台、遙│
│      │          │          │                                  │          │控器4 個，均沒收│
├───┼─────┼─────┼─────────────────┼─────┼────────┤
│  3   │95.07.17  │華南銀行中│桃園縣中壢市○○○路○ 段111 號（昶│327,000元 │處有期徒刑4 月，│
│      │          │壢分行    │和纖維股份有限公司）              │          │扣案之斷電器8 個│
│      │          │          │                                  │          │、數鈔機1 台、遙│
│      │          │          │                                  │          │控器4 個，均沒收│
├───┼─────┼─────┼─────────────────┼─────┼────────┤
│  4   │95.07.17  │臺北國際商│桃園縣中壢市○○路○ 段468 號（大潤│1,000,000 │處有期徒刑5 月，│
│      │          │業銀行營業│發中壢店）                        │元        │扣案之斷電器8 個│
│      │          │部        │                                  │          │、數鈔機1 台、遙│
│      │          │          │                                  │          │控器4 個，均沒收│
├───┼─────┼─────┼─────────────────┼─────┼────────┤
│  5   │95.07.17  │同上      │桃園縣中壢市○○路○ 段501 號2 樓（│500,000元 │處有期徒刑4 月，│
│      │          │          │特易購2樓）                       │          │扣案之斷電器8 個│
│      │          │          │                                  │          │、數鈔機1 台、遙│
│      │          │          │                                  │          │控器4 個，均沒收│
├───┼─────┼─────┼─────────────────┼─────┼────────┤
│  6   │95.07.18  │華南銀行城│桃園縣中壢市○○路11號（東元電機）│1,000,000 │處有期徒刑5 月，│
│      │          │東分行    │                                  │元        │扣案之斷電器8 個│
│      │          │          │                                  │          │、數鈔機1 台、遙│
│      │          │          │                                  │          │控器4 個，均沒收│
├───┼─────┼─────┼─────────────────┼─────┼────────┤
│  7   │95.07.19  │華南銀行壢│桃園縣中壢市○○路155 號2 樓（天晟│1,000,000 │處有期徒刑5 月，│
│      │          │昌分行    │醫院2樓）                         │元        │扣案之斷電器8 個│
│      │          │          │                                  │          │、數鈔機1 台、遙│
│      │          │          │                                  │          │控器4 個，均沒收│
├───┼─────┼─────┼─────────────────┼─────┼────────┤
│  8   │95.07.19  │同上      │桃園縣中壢市○○路155 號1 樓（天晟│1,000,000 │處有期徒刑5 月，│
│      │          │          │醫院1樓）                         │元        │扣案之斷電器8 個│
│      │          │          │                                  │          │、數鈔機1 台、遙│
│      │          │          │                                  │          │控器4 個，均沒收│
├───┼─────┼─────┼─────────────────┼─────┼────────┤
│  9   │95.07.19  │華南銀行中│桃園縣中壢市○○路○ 段509 號（佳鼎│2,500,000 │處有期徒刑7 月，│
│      │          │壢分行    │公司）                            │元        │扣案之斷電器8 個│
│      │          │          │                                  │          │、數鈔機1 台、遙│
│      │          │          │                                  │          │控器4 個，均沒收│
├───┼─────┼─────┼─────────────────┼─────┼────────┤
│ 10   │95.07.20  │第一銀行西│桃園縣平鎮市○○路○ 段122 號（復旦│2,000,000 │處有期徒刑6 月，│
│      │          │壢分行    │中學）                            │元        │扣案之斷電器8 個│
│      │          │          │                                  │          │、數鈔機1 台、遙│
│      │          │          │                                  │          │控器4 個，均沒收│
├───┼─────┼─────┼─────────────────┼─────┼────────┤
│ 11   │95.07.20  │同上      │桃園縣中壢市○○路○ 段144 巷100 號│3,000,000 │處有期徒刑8 月，│
│      │          │          │（中壢商職）                      │元        │扣案之斷電器8 個│
│      │          │          │                                  │          │、數鈔機1 台、遙│
│      │          │          │                                  │          │控器4 個，均沒收│
├───┼─────┼─────┼─────────────────┼─────┼────────┤
│ 12   │95.07.21  │華南銀行中│桃園縣平鎮市○○○路3 號（英力達電│1,000,000 │處有期徒刑5 月，│
│      │          │壢分行    │子）                              │元        │扣案之斷電器8 個│
│      │          │          │                                  │          │、數鈔機1 台、遙│
│      │          │          │                                  │          │控器4 個，均沒收│
├───┼─────┼─────┼─────────────────┼─────┼────────┤
│ 13   │95.07.21  │華南銀行大│桃園縣平鎮市○○路23之7 號（頂倫科│2,000,000 │處有期徒刑6 月，│
│      │          │同分行    │技）                              │元        │扣案之斷電器8 個│
│      │          │          │*有裝斷電器                       │          │、數鈔機1 台、遙│
│      │          │          │                                  │          │控器4 個，均沒收│
├───┼─────┼─────┼─────────────────┼─────┼────────┤
│ 14   │95.07.21  │臺灣中小企│桃園縣平鎮市○○○路7 號（育富電子│2,000,000 │處有期徒刑6 月，│
│      │          │業銀行中壢│）                                │元        │扣案之斷電器8 個│
│      │          │分行      │*有裝斷電器                       │          │、數鈔機1 台、遙│
│      │          │          │                                  │          │控器4 個，均沒收│
└───┴─────┴─────┴─────────────────┴─────┴────────┘
